【裁判字號】    88,訴,831
【裁判日期】    890313
【裁判案由】    毒品危害防制條例
【裁判全文】
臺灣高雄地方法院刑事判決                          八十八年度訴字第八三一號
    公  訴  人  臺灣高雄地方法院檢察署檢察官
    被      告  丙○○
    被      告  乙○○
    指定辯護人  本院
右列被告因毒品危害防制條例案件，經檢察官提起公訴（八十七年度偵字第二六七四
三號），本院判決如左：
    主  文
丙○○連續轉讓第一級毒品，處有期徒刑壹月肆月。
乙○○無罪。
    事  實
一、丙○○曾有恐嚇、違反麻醉藥品管理條例及施用毒品前科（均不構成累犯），明
    知海洛因係第一級毒品，竟基於轉讓第一級毒品之概括犯意，先於民國八十七年
    十一月十五日深夜二時許，在其位於高雄市前鎮區西甲南巷一０二號住處，將第
 一級毒品海洛因約０．０三公克無償轉讓予友人乙○○（施用毒品部分，業經本
    院判處罪刑確定在案）施用一次，繼之於同年月十七日凌晨五時許，在高雄市○○街某處，無償轉讓第一級毒品海洛因約０．０五公克予友人甲○○一次，嗣於
    同上午十時許，丙○○與乙○○在高雄市前鎮區○○○路ＡＴＡ遊藝場內打電玩
    時，為警臨檢查獲，並扣得丙○○所有之海洛因十五包（淨重一．八０公克）。
二、案經高雄市政警察局移送臺灣高雄地方法院檢察署檢察官偵查起訴。
      理  由
甲、被告丙○○部分：
一、右揭犯罪事實，業據被告丙○○於本院審理時供承不諱，核與被告乙○○於偵、
    審中供述相符，且被告乙○○於八十七年十一月十七日經警查獲，採其尿液送驗
    ，亦確檢出嗎啡陽性反應，此有高雄市政府衛生局八十七年十二月四日高衛試煙
    字第Ｇ－四九五號煙毒尿液檢驗成績書一紙在卷可憑，事證明確，被告犯行堪予
    認定。
二、核被告所為，係犯毒品危害防制條例第八條第一項之轉讓第一級毒品罪。公訴人
    認被告所為係犯毒品危害防制條例第四條第一項之販賣第一級毒品罪，尚有未洽
    ，惟其基本社會事實同一，本院自得併予審理，附此敘明。又被告持有第一級毒
   品之低度行為，為轉讓之高度行為所吸收，不另論以持有第一級毒品罪。又被告
    先後多次轉讓海洛因之行為，時間緊接，所犯犯罪構成件相同，顯係基於概括之
    犯意反覆為之，為連續犯，應依刑法第五十六條規定，以一罪論。爰審酌被告素
    行不良，有多次前科，不知悔改，再犯本件犯行，惡性非輕，惟念其犯後坦承犯
    行，態度良好，僅轉讓一次，情節非重等一切情狀，量處如主文所示之刑。至於
    扣案之海洛因十五包（淨重一．八０公克），雖係被告所有之物，此業據被告陳
    明在卷，惟係被告供施用海洛因所用之物，與本件轉讓海洛因無涉，故不予宣告
    沒收，附此敘明。
乙、被告乙○○部分：
一、本件公訴意旨略以：被告乙○○與丙○○（販賣毒品部分，業據本院變更起訴法
    條，判處轉讓毒品罪刑在案，如前所述）共同基於意圖營利之概括犯意之聯絡，
    於不詳時間，由乙○○騎機車載丙○○前往不詳地點，向不詳之人販入第一級毒
    品海洛因若干後，連續多次以每包新台幣（下同）一千元之代價售予年籍不詳之
    「甲○○」、「富仔」、「順猴」、「林明進」等人，丙○○則每次均供給第一
    級毒品海洛因若干予乙○○作為報酬。二人復於八十七年十一月十七日凌晨四時
    許，由丙○○在高雄市○鎮區○○路與新富路口，以總價一萬五千元之代價，向
    一姓名年籍不詳綽號「阿妹」之女子販入毒品海洛因十五包（淨重一．八０公克
    ）後，嗣於同日十時許，由乙○○騎乘機車載丙○○前往高雄市前鎮區○○○路
    一六五號前，欲將該毒品海洛因賣予不詳之人時，經警查獲，並扣得上開毒品海
    洛因十五包，因認被告乙○○涉犯毒品危害防制條例第四條第一項販賣第一級毒
    品罪嫌等語。
二、按刑事訴訟法上所謂認定犯罪事實之證據，係指足以認定被告確有犯罪行為之積
    極證據而言，該項證據自須適合於被告犯罪事實之認定，始得採為斷罪資料。又
    事實之認定，應憑證據，如未能發現相當證據，或證據不足以證明，自不能以推
    測或擬制之方法，以為裁判基礎（最高法院二十九年上字第三一０五、四十年台
    上字第八六號判例參照）。又不能證明被告犯罪或其行為不罰者，應諭知無罪之
    判決。刑事訴訟法第三百零一條第一項定有明文。
三、本件公訴人認被告乙○○涉犯毒品危害防制條例第四條第一項販賣第一級毒品罪
    嫌，無非以：（一）右揭犯罪事實，業據被告丙○○於警訊供述在卷，並據其於
    偵查中自承警訊時並無刑求逼供情事；（二）被告丙○○於偵查中供稱：「他們
    向我要，我就給他們，沒有向他們拿錢，我只拿給甲○○而已，其他的人我都不
    認識」等語；（三）被告乙○○於偵查中供陳其所施用之毒品海洛因，係由被告
    丙○○提供；（四）海洛因價值非薄，被告丙○○收入並非甚豐，且其本身亦有
    施用毒品之惡習，所需費用不在少數，其豈有無償提供他人施用之理；又以海洛
    因價值之鉅，被告丙○○豈有無故贈與被告乙○○之理？（五）此外，復有海洛
    因十五包扣案可佐及法務部調查局（起訴書誤載為內政部警政署刑事警察局）鑑
    驗通知書一紙在卷可稽等，為其論罪依據。惟訊據被告乙○○堅決否認上開犯行
    ，辯稱：當天伊至上開ＡＴＡ遊藝場打電玩時，適丙○○亦至該處打電玩，並非
    伊騎機車附載其購買海洛因後再至該處，亦不知其持有海洛因十五包等語。經查
    ：
（一）被告乙○○自警訊迄本院審理中，始終堅詞否認與被告丙○○共同意圖營利，
      並由伊騎乘機車，附載被告丙○○購買海洛因，再販賣予他人等情；而被告丙○○於警訊固供承：「我都是賣給甲○○（約六十三年次左右），綽號『富仔
      』、『順猴』、『三百』、『秀秀』及林明進（約六十年次左右）等人，時間
      跟次數我已記不得了，但都在我家賣給他們的，我都是原價賣給他們，每次都
      是賣一小包，每包零點壹公克，每包新台幣（以下同）一千元，我都是原價賣
      給他們，沒賺錢，因為他們沒地方買」、「：：：因為我沒有交通工具，沒辦
      法方便，所以每一次有人要向我購買毒品海洛因時，我都是叫他來載我一起去
      ，然後再載我回家賣給其他人，因為我們都是在家裡交易」等語，並自承警訊
      時未遭刑求逼供等語，惟細譯其警訊所述，並非自承意圖營利而販賣，蓋其所
      指之販賣，係收取原價，並未賺取差價，而販賣海洛因，須以營利為目的，將
      海洛因販入或賣出，始得成立（最高法院八十一年台上字第二四０七號判決參
      照），倘以無償讓與或以原價或低於原價轉讓他人者，並無營利意圖，法律有
      處罰轉讓行為即應依轉讓論擬，尚難依販賣罪論處，是依被告丙○○警訊之所
      述，亦無從認定其已自白與被告乙○○共同販賣海洛因；抑且，被告丙○○嗣
      於偵查中即否認前詞，供稱僅無償提供海洛因予甲○○等語，於本院審理中亦
      否認警訊所述，供述僅無償提供海洛因予甲○○及被告乙○○等語，則綜其歷
      次供述，僅足認定被告丙○○曾提供海洛因予他人，惟其提供之原因，，或係
      原價轉讓，或係無償轉讓，但均未述及交付海洛因予他人因而獲利，自難認被
      告丙○○於警訊曾自白與被告乙○○共同販賣海洛因事實。
（二）次查，被告乙○○於偵查及本院審理中，固供承被告丙○○曾提供海洛因予伊
      施用等情，惟訊之為何被告丙○○提供海洛因予伊施用一節，則供稱：「我向
      他要的」、「是晚上毒癮發作，才向他拿的」等語，參以提供毒品予他人施用
      之原因，千差萬別，不一而足，尚難據此逕認被告丙○○提供海洛因予被告乙○○，係作為被告乙○○騎乘機車附載被告丙○○，共同販賣海洛因之報酬，
      是依被告乙○○之所述，尚無從據為對其不利之認定。
（三）又查，海洛因價值固非薄，惟被告乙○○與被告丙○○為朋友關係，此為二人
      供承在卷，被告乙○○並供承被告丙○○僅提供約０．０三公克海洛因予伊施
      用等情，顯然提供之數量甚微，而關於被告丙○○提供海洛因予被告乙○○施
      用之次數，被告乙○○先於偵查中供述二次，嗣於本院審理時則供稱一次，核
      與被告丙○○於本院審理時所述無償提供海洛因予乙○○一次等語相符，準此
      ，不論提供一次或二次，顯均係偶一為之，其他又無證據足資證明被告丙○○
      有多次提供海洛因予被告乙○○施用事實，自無從認被告丙○○曾多次提供海
      洛因予被告乙○○施用之事實，而朋友間偶爾互相提供微量毒品予對方施用，
      尚屬情理之常，自難憑此逕行推論被告丙○○提供海洛因予被告乙○○，係作
      為共同販賣海洛因之對價。
（四）末查，扣案之白色粉末十五包（淨重一．八０公克），經法務部調查局鑑定結
      果，固係毒品海洛因無訛，此有該局八十七年十二月十一日00000000
      號鑑定通知書一紙在卷可稽，惟該海洛因係被告丙○○於被查獲當日向綽號「
      阿妹」之人購得，欲供己施用等情，業據被告丙○○於偵審中供述在卷，而被
      告丙○○於八十七年十一月十七日經警查獲，採其尿液送驗，亦確檢出嗎啡陽
      性反應，此有高雄市政府衛生局八十七年十二月日四日高衛試煙字第Ｇ－四九
      五號煙毒尿液檢驗成績書一紙在卷可憑，且經本院裁定送觀察勒戒，認有繼續
      施用毒品傾向，由台灣高雄地方法院檢察署檢察官聲請本院裁定令入戒治處所
      ，施以強制戒治等情，亦有本院八十七年度毒聲字第三六一七、四五八０裁定
      各一紙在卷可稽，足證被告丙○○確有施用毒品犯行，參以扣案之毒品十五包
      ，淨重僅一．八０公克，數量無多，復未查扣電子磅秤、分裝工具或帳冊等物
      ，是被告丙○○辯稱扣案毒品，係欲供己施用等語，洵非子虛。
四、綜上所述，被告乙○○既矢終否認犯行，依被告丙○○於警訊之所述，又僅足證
    明被告丙○○有轉讓海洛因犯行，已如前述，此外，復查無其他積極證據足資證
    明被告乙○○有何販賣海洛因犯行，既不能證明被告乙○○犯罪，爰依法為無罪
    判決之諭知。
據上論斷，應依刑事訴訟法第二百九十九條第一項前段、第三百條、第三百零一條第
一項，刑法第十一條前段、第五十六條，毒品危害防制條例第八條第一項，判決如主
文。
本案經檢察官陳宗吟到庭執行職務。
中      華      民      國      八  十  九  年    三      月      十三  日
                                    臺灣高雄地方法院刑事第七庭
                                        法  官    李  璧  君
右正本證明與原本無異。
如不服本判決，應於判決送達後十日內，向本院提出上訴狀。
                                        書記官    李  忠  霖
中      華      民      國      八 十  九   年    三     月      十六   日
附錄：本判決論罪科刑法條：
毒品危害防制條例第八條第一項：
轉讓第一級毒品者，處一年以上七年以下有期徒刑，得併科新台幣一百萬以下罰金。


司法院資訊處製作；財團法人民間司法改革基金會備份。
